【裁判字號】    98,抗,346
【裁判日期】    981222
【裁判案由】    假扣押
【裁判全文】
臺灣高等法院高雄分院民事裁定           98年度抗字第346號
抗  告  人  岸田建設股份有限公司
法定代理人  甲○○
上列抗告人因與相對人寬懇貿易有限公司、乙○○間聲請假扣押
事件，對於民國98年11月6 日臺灣高雄地方法院98年度裁全字第
5357號所為裁定提起抗告，本院裁定如下：
    主  文
抗告駁回。
抗告訴訟費用由抗告人負擔。
    理  由
一、聲請及抗告意旨略以：相對人乙○○前曾擔任伊公司董事長
    ，任職期間竟侵占公司款項，並匯款新台幣（下同）250 萬
    元至相對人寬懇貿易有限公司（下稱寬懇公司）銀行帳戶，
    惟伊與寬懇公司間並無業務或資金往來，乙○○應無匯款予
    寬懇公司之必要，是寬懇公司已涉及洗錢，上開款項自應返
    還予伊。又伊雖無從得知寬懇公司有無將財產處分、隱匿情
    事，然銀行存款為流動資產，寬懇公司隨時得為提領或轉匯
    等處分，伊乃有日後不能強制執行或甚難執行之虞，為保全
    將來強制執行，伊願供擔保以代釋明，請求裁定准就相對人
    之財產於250 萬元範圍內為假扣押，應屬有據。原裁定竟駁
    回伊假扣押之聲請，尚有違誤，爰請求廢棄原裁定等語。
二、乙○○部分：
    抗告人對乙○○聲請假扣押部分，業經原裁定諭知「聲請人
    （即抗告人）以新臺幣捌拾肆萬元為相對人乙○○供擔保後
    ，對於相對人乙○○之財產於新臺幣貳佰伍拾萬元之範圍內
    ，得為假扣押。相對人乙○○如為聲請人供擔保新臺幣貳佰
    伍拾萬元或將之提存後，得免為或撤銷假扣押」，而依抗告
    人之抗告理由觀之，並未對乙○○部分之裁定內容有何不服
    ，則抗告人對乙○○提起抗告，難認有理。
三、寬懇公司部分：
  (一)按債權人就金錢請求或得易為金錢請求之請求，欲保全強制
    執行者，得聲請假扣押；假扣押，非有日後不能強制執行或
    甚難執行之虞者，不得為之；請求及假扣押之原因，應釋明
    之；前項釋明如有不足，而債權人陳明願供擔保或法院認為
    適當者，法院得定相當之擔保，命供擔保後為假扣押，民事
    訴訟法第522 條第1 項、第523 條、第526 條第1 項、第2
    項定有明文。又所謂假扣押之原因，依同法第523 條第1 項
    規定，係指日後有不能強制執行或甚難執行之虞或應在外國
    為強制執行之情形，如債務人浪費財產，增加負擔，或就其
    財產為不利益之處分，將成為無資力之狀態，或將移住遠地
    、逃匿無蹤、隱匿財產等是。債權人就假扣押之原因，依法
    有釋明之義務，亦即須提出可使法院信其主張為真實之證據
    ，必待釋明有所不足，而債權人陳明願供擔保或法院認為適
    當者，法院始得定相當之擔保，命供擔保後為假扣押，若債
    權人未釋明假扣押之原因，即不符假扣押之要件（最高法院
    94年度台抗字第463 裁定意旨參照）。
  (二)經查，抗告人主張乙○○前曾擔任抗告人公司董事長，任職
    期間侵占公司款項，並匯款250 萬元至寬懇公司銀行帳戶，
    而抗告人與寬懇公司間並無業務或資金往來，乙○○應無匯
    款予寬懇公司之必要，是寬懇公司已涉及洗錢，上開款項自
    應返還等情，固提出抗告人公司變更登記表、帳戶明細、董
    事會會議紀錄、台灣高雄地方法院檢察署刑事傳票、第一商
    業銀行取款憑條、匯款單、寬懇公司登記資料為證。惟上開
    書證僅得認抗告人就請求之原因為釋明，並非釋明假扣押原
    因。又原裁定已載明抗告人未釋明假扣押原因之旨，抗告人
    於抗告狀僅泛言寬懇公司就其銀行帳戶存款得隨時提領或轉
    匯等處分，乃有日後不能強制執行或甚難執行之虞云云，惟
    此並不能釋明寬懇公司有何隱匿、浪費、移轉財產，或為增
    加負擔、就其財產為不利益之處分，以致達於無資力狀態、
    或移住遠地、逃匿無蹤等情事，致有日後有不能強制執行或
    甚難執行之虞或應在外國為強制執行之假扣押原因，尚難認
    已盡釋明之義務。是抗告人就寬懇公司部分並未釋明假扣押
    之原因，而非釋明有所不足，揆諸上開說明，抗告人對假扣
    押之損害雖陳明願供擔保，仍不能認該擔保已補釋明之欠缺
    ，故其對寬懇公司部分假扣押之聲請即與法定要件不符。
四、綜上所述，抗告人對乙○○聲請假扣押部分，並未敘明抗告
    理由，其抗告並無理由。又抗告人對寬懇公司聲請假扣押部
    分，未釋明假扣押之原因，其聲請自屬無據，不應准許。原
    裁定就乙○○部分，分別酌定擔保金額為准免假扣押之裁定
    ，就寬懇公司部分，則駁回抗告人假扣押之聲請，均無違誤
    ，抗告意旨求予廢棄，為無理由，應予駁回。至原裁定理由
    欄四所述「相對人李界賢」，應係「相對人寬懇貿易有限公
    司」之誤載，自應由原審裁定更正之，附此敘明。
據上論結，本件抗告為無理由，依民事訴訟法第495 條之1 第1
項、第449 條第1 項、第95條、第78條，裁定如主文。
中    華    民    國    98    年    12    月    22    日
                            民事第五庭
                                審判長法官  蔡明宛
                                法      官  曾錦昌
                                法      官  魏式璧
以上正本證明與原本無異。
如不服本裁定應於送達後10日內向本院提出再抗告狀（並按他造
當事人之人數附繕本），並繳納再抗告費新臺幣1,000 元。
再為抗告應以適用法規顯有錯誤為理由，並委任律師為代理人。
中    華    民    國    98    年    12    月    22    日
                                書  記  官  林明威
附註：
抗告人之配偶、三親等內之血親、二親等內之姻親，或抗告人為
法人、中央或地方機關時，其所屬專任人員具有律師資格並經法
院認適當者，亦得為第三審代理人。
抗告人或其法定代理人具有律師資格者及前項情形，應於提起抗
告或委任時釋明之。

司法院資訊處製作；財團法人民間司法改革基金會備份。
